臺灣高等法院臺中分院刑事判決　　　　　　　　　　九十四年度上易字第二二號
　　上　訴　人
　　即　被　告　丙○○
右上訴人，因被告詐欺案件，不服臺灣臺中地方法院九十三年度訴字第二四二０號，
中華民國九十三年十二月二十八日第一審判決（起訴案號：臺灣臺中地方法院檢察署
九十三年度偵字第一０二七八號），提起上訴，本院判決如左：
    主  文
上訴駁回。
    事  實
一、丙○○預見其提供存摺、提款卡予成年年籍不詳者使用，將為該不詳姓名者持之
    遂行財產上犯罪之用，竟基於幫助該年籍不詳者及其他成年年籍不詳之詐欺集團
    成員，連續詐欺取財之犯意，先於民國（下同）九十三年二月十日，前往台中市
    西屯區○○路○段一三○號中華郵政股份有限公司台中西屯郵局（下稱西屯郵局
    ），開立000000000000000號帳戶，旋於同年月十一日，在不詳
    地點將前揭帳戶資料交付予該年籍不詳者，以供該詐騙集團成員作為向他人詐財
    取款之人頭帳戶使用。嗣該詐騙集團成員旋共同基於意圖為自己不法所有之概括
    犯意聯絡，（一）先於九十三年二月十七日下午二時許，以000000000
    0號行動電話通知甲○○，謊稱係健保局欲退回健保費，須前往附近自動提款機
    辦理轉帳等語，甲○○不疑有他，因而陷於錯誤，於同日下午五時十分許，前往
    台中市北屯郵局自動提款機，以其所有金融卡按照指示操作，誤將新台幣（下同
    ）四萬零二百四十九元之款項，匯入丙○○所有之上開郵局帳戶內。（二）又於
    九十三年二月十八日上午十時許，以同上行動電話通知丁○○，謊稱係郵政總局
    人員通知有一筆健保局退回之健保費在郵局，須前往附近自動提款機操作退款事
    宜，丁○○不疑有他，因而陷於錯誤，隨即前往附近銀行自動提款機，以其所有
    之金融卡按照指示操作，致誤將九萬九千九百八十二元、三萬二千九百九十九元
    ，合計十三萬二千九百八十一元之款項，分二筆匯入丙○○所有之上開郵局帳戶
    內。（三）再於九十三年二月十九日上午，以門號不詳之電話通知乙○○，謊稱
    係郵政總局人員通知有一筆錢在中央健保局之出納課臨時帳戶，須前往附近自動
    提款機轉帳，方能將錢存入自己帳戶，乙○○不疑有他，因而陷於錯誤，隨即前
    往位於新竹縣新豐鄉○○路○段「華南商業銀行」所設之自動提款機，以其所有
    之金融卡按照指示操作，致誤將九萬九千九百八十二元之款項匯入丙○○所有之
    上開郵局帳戶內。惟因甲○○、丁○○、乙○○三人於遭詐騙後均立刻前往警局
    報案，上開帳戶乃遭列為警示帳戶，適丙○○於九十三年四月三十日上午十時二
    十分許，前往前開西屯郵局欲辦理前揭帳戶之存摺掛失止付及換發新存摺時，經
    郵局人員發覺有異而報警查獲，始悉上情。
二、案經臺中市警察局第六分局移送臺灣臺中地方法院檢察署檢察官偵查起訴。
    理  由
一、訊據上訴人即被告（下稱被告）丙○○，固坦承開設前揭西屯郵局帳戶之事實，
    惟矢口否認有何幫助詐欺之犯行，並先後辯稱：其因初至台中市未能尋獲工作，
    自稱「王宏文」男子稱至金融機關開戶後，即可以該帳戶向地下錢莊抵押借得三
    、五千元，其始開立前揭帳戶，嗣該帳戶卻遭「王宏文」竊取云云。惟查：
(一)被告前揭西屯郵局帳戶之存摺、提款卡等，乃被告申請及所有乙節，為被告供承
    在卷，並有西屯郵局前揭帳戶立帳申請書影本一份在卷可稽（參見一○二七八號
    偵查卷七八頁）。又某姓名年籍不詳之人於前揭時地，以退還健保費等事由向甲○○、丁○○、乙○○詐取前揭款項等情，業據證人即被害人甲○○、丁○○、
    乙○○於警詢、本院調查時證述屬實，並有自動櫃員機儲戶交易明細表三紙（參
    見同上卷十三、十六、十九頁）、被告前揭帳戶歷史交易明細一份（參見同上卷
    三一、三二頁）在卷可按。再者，被告所有之前揭帳戶，自九十三年二月十日以
    一百元開戶後，旋於同日提領九十九元，次於同年月十二日轉入其原於中華郵政
    股份有限公司台南縣新市郵局之餘額一百一十九元後，該帳戶僅餘一百二十元，
    嗣同日起即有多筆含前揭被害人之匯出、入之交易紀錄等情，此有中華郵政股份
    有限公司台中郵局九十三年十一月二十三日中管字第○九三二一○二六八○號函
    及被告所有前揭帳戶歷史交易清單一份在卷可稽（參見原審卷三三頁，同上偵查
    卷七九頁），參諸被告於檢察官偵訊時供稱：前揭帳戶資料係於九十三年二月十
    一日脫離其持有等語，堪認被告所有前揭帳戶之資料，確係於九十三年二月十一
    日脫離被告之持有。
(二)被告於警詢先供稱：其所有前揭帳戶存摺係於九十三年三月初乘車時遺忘於車上
    ，且提款卡密碼並無他人知悉云云（參見同上偵查卷六頁），旋於檢察官偵訊及
    原審中改稱：前揭帳戶係遭與其同住自稱「王宏文」者所竊取，該「王宏文」知
    悉提款卡密碼云云（參見同上卷一一二、一一五頁，原審卷十八頁），前後所供
    已有未合。且被告於檢察官初訊時先稱：其遺失前揭帳戶之初因未及時發覺，故
    迨至九十三年四月間始前往郵局掛失云云（參見偵查卷四一頁），次於檢察事務
    官訊問時又改稱：其因一直找尋王宏文未果，且嗣後腳受傷，致拖延掛失之程序
    云云（參見偵查卷一一三頁），是被告所辯，前後顯有不符，要難遽採。況且，
    衡諸一般人在正常情況下，均得自行向金融機關開立帳戶，民間借貸業者，要無
    可能僅因他人提供帳戶資料即借予款項，基此，被告前開辯詞，實不足採信。又
    被告至本院審理時，仍未能提出失竊有前往報案之資料，以實其說，亦無法提出
    「王宏文」之住址、年籍以供調查，是本案郵局帳戶之存簿、提款卡等物之脫離
    被告持有，顯非遺失或遭竊所致，應甚明確，被告所稱「王宏文」男子顯屬虛構
    ，堪認前揭帳戶係由被告交予年籍不詳之成年人。
(三)次按，郵局存款帳戶的存摺及提款卡僅係供使用人作為存款、提款、匯款或轉帳
    之工具，一般人在正常情況下，均得自行向郵局申請開立存款帳戶，而領取帳戶
    存摺及提款卡使用，並無任何特定身分之限制，亦無客觀之經濟價值或交換價值
    ，苟非意在將該活期儲蓄存款帳戶作為犯罪之不法目的或掩飾真實身分，實無蒐
    集他人存款帳戶存摺或提款卡之必要，而被告於交付存摺等物時，已年滿四十歲
    ，非無相當社會經驗，依被告智識經驗，其對提供存摺等物與他人，該人將持其
    存摺等物，利用帳戶向人詐取財物自有所認識，又苟向被告取得前揭帳戶資料之
    人未與被告明確約定帳戶使用之情形，則被告如擅予掛失，詐欺案件被害人轉匯
    入之款項即將無從提領，被告反可輕易辦理補發存摺、變更印鑑、密碼，將款項
    提領一空，要與前揭詐欺集團之犯罪行為態樣不符。又依檢察官函查之開戶資料
    所示，被告同一時期申辦甚多帳戶，被告亦無法就該等帳戶有何需要開設，說明
    合理事由，益見被告辯稱該郵局帳戶係遭王宏文竊去云云，難以輕採。綜上所述
    ，被告顯可預見其行為將足以對取得其帳戶資料之人所實施之犯罪發生助力，被
    告顯具幫助犯罪之故意，至為灼然。從而，本案事證明確，被告上開所辯，尚難
    採信，其犯行應堪認定，自應依法論科。
二、茲按，連續幫助與幫助連續為不同之犯罪態樣，如基於概括犯意，多次幫助他人
    犯罪，為連續幫助，該幫助者有多次犯罪行為；如以一幫助行為，幫助他人連續
    犯罪，則為幫助連續，就幫助犯而言，僅有一次犯罪行為。經查，年籍姓名不詳
    之成年人，即向被告收取帳戶資料者，及其餘成年詐欺集團成員間所為，均係犯
    刑法第三百三十九條第一項之詐欺取財罪。該向被告收取帳戶資料者及其餘成年
    詐欺集團成員間，有犯意聯絡與行為分擔，為共同正犯。前揭詐欺集團成員先後
    共同連續詐欺取得前揭款項，係屬連續犯，是核被告所為，係共同連續詐欺取財
    罪之幫助犯。公訴人以被告係刑法第三百四十條常業詐欺罪之幫助犯，惟依公訴
    人起訴之犯罪事實，固足認本案正犯間有共同連續詐欺取財之事實，惟並無證據
    足認其等有反覆同種類之社會活動，亦難遽認其等係恃詐欺取財用以維生，公訴
    意旨認該詐欺集團成員間係犯常業詐欺罪之舉證尚有未足，被告所為亦難認係構
    成常業詐欺罪之幫助犯，公訴人起訴法條容有未洽，惟其基本社會事實既屬同一
    ，自應依法變更起訴法條。被告係屬幫助犯，其提供帳戶等資料予詐欺集團成員
    ，對被害人財產損害之造成，較諸具犯罪支配力之正犯有明顯之差異，爰依刑法
    第三十條第二項之規定，減輕其刑。原審經審理之結果，認被告罪證明確，因而
    適用刑法第三十條第一項、第二項、第二十八條、第五十六條、第三百三十九條
    第一項、第四十一條第一項前段，罰金罰鍰提高標準條例第一條前段、第二條等
    規定，並審酌被告有傷害、公共危險前案紀錄，此有台灣高等法院被告全國前案
    紀錄表、台灣台中地方法院檢察署刑案資料查註紀錄表各一份在卷可按，助長詐
    欺犯罪之猖獗，犯罪後，飾詞諉過全無悔意等一切情狀，量處被告有期徒刑六月
    ，並諭知易科罰金之折算標準。經核其認事用法尚無違誤，量刑亦屬允當，被告
    猶執陳詞提起上訴，指摘原判決不當，難認有理由，其上訴自應予駁回。
據上論結，應依刑事訴訟法第三百六十八條，判決如主文。
本案經檢察官戊○○到庭執行職務
中      華      民      國    九十四    年      三      月      十五    日
                                臺灣高等法院臺中分院刑事第一庭
                                      審判長法  官  陳  紀  綱
                                            法  官  陳  登  源
                                            法  官  蔡  聰  明
右正本證明與原本無異。
檢察官如對罪名有爭執，得上訴。
被告不得上訴。
如不服本判決應於收受送達後十日內向本院提出上訴書狀，其未敘述上訴之理由者並
得於提起上訴後十日內向本院補提理由書（均須按他造當事人之人數附繕本）。
                                            書記官  郭  振  祥
中      華      民      國      九十四   年      三       月    十六    日
刑法第三百三十九條：
意圖為自己或第三人不法之所有，以詐術使人將本人或第三人之物交付者，處五年以
下有期徒刑、拘役或科或併科一千元以下罰金。
以前項方法得財產上不法之利益或使第三人得之者亦同。
前二項之未遂犯罰之。                                                    Ｉ
